【裁判字號】    91,聲判,52
【裁判日期】    920522
【裁判案由】    聲請交付審判
【裁判全文】
臺灣士林地方法院刑事裁定                          九十一年度聲判字第五二號
    聲  請  人  甲○○○
    代  理  人  王淑琍律師
    被      告  乙○○
右列聲請人因告訴被告過失致死案件，不服臺灣高等法院檢察署檢察長於中華民國九
十一年十一月六日駁回再議之處分（九十一年度上聲議字第二四○五號），聲請交付
審判，本院裁定如左：
    主  文
聲請駁回。
    理  由
一、聲請交付審判意旨略以：(一)原不起訴處分及駁回再議之處分，無非以臺灣省臺北
    縣區車輛行車事故鑑定委員會九十一年一月三十一日北鑑字第九○二五一一號、
    臺灣省車輛事故覆議鑑定委員會九十一年七月十五日府議字第九一○四七三號鑑
    定意見書及證人林忠立、李富春等人之證詞為其論據。然前開鑑定意見書所依據
    之現場資料均係被告乙○○於事發後予以變更之結果，並非事故發生後靜止不動
    之現場，此有賴訊問「親身見聞事發經過」之證人吳嘉新，但鑑定內容對於證人
    吳嘉新之證言均未斟酌，亦未見檢察官訊問證人吳嘉新，卻於處分時自行臆測推
    論，既乏依據，所為處分難謂合法。(二)證人李富春、林忠立與被告均為熟識，偏
    頗之情係屬必然，且依其等所言均係於「事發後」才前去探查，所探之事實為「
    大貨車都緊靠路邊」或「被告之貨櫃車當時亦無特別突出」等語，皆為籠統、含
    糊、臆測之陳述，其等所言應無證據能力，不得為裁判之基礎，檢察官竟均以之
    為處分依據，違法之處至為明確。(三)被告自承「．．．我車往基隆方向，等待進
    入貨櫃場，我停靠於道路邊線右方不久，一輕機車隨即撞上我板架左後方．．．
    」，與證人吳嘉新所見「．．．我開小客車行駛於慢車道（外側快車道），突然
    有一機車由我左側快車道往右切入機車專用道，當時貨櫃車在我車前方也向右行
    駛於機車專用道，我車於該車後方，該貨櫃車並未打右方向燈突然靠右，且隨即
    剎車，輕機車因而閃避不及，往貨櫃車左後方撞擊．．．」等語相符，然上開該
    貨櫃車並未打右方向燈突然靠右，且隨即剎車之情事竟未獲斟酌；亦未傳喚證人
    吳嘉新到庭訊明事故當時之現場情形，原處分明顯未盡調查之能事。且被告違規
    之事項並非僅違規路邊停車，尚有未打方向燈即為變換車道之行駛，原鑑定報告
    及檢察官均認其僅屬路邊違規之情形，自有未合。(四)再議駁回處分書謂如被告有
    移動其貨櫃車應有機車被拖行之痕跡等語，推論被告貨櫃車自事發起均處於靜止
    之狀態。然機車被拖行未必定有拖行之痕跡，再議駁回處分書上開推論明顯臆測
    、無據。(五)如在高速撞擊下，被害人機車碎片應會以噴射之情形散落於四週較遠
    之處，檢察官既認本案係因被害人高速行駛追撞被告車輛所致，卻又承認機車碎
    片均掉落於貨櫃車左後輪後側之事實，明顯未對上開物理現象併為斟酌；況鑑定
    內容並未將被告車輛「未打方向燈直接變換車道後緊急停車」之靜止狀態，遭後
    方被害人追撞之情形是否與事故發生有關列入考量，縱其所認被告車輛被撞擊之
    時為靜止之狀態，亦不足逕為事故原因純為被害人自後追撞之推論云云。
二、按告訴人不服上級法院檢察署檢察長或檢察總長認再議為無理由而駁回之處分者
    ，得於接受處分書後十日內委任律師提出理由狀，向該管第一審法院聲請交付審
    判；法院認為交付審判之聲請不合法或無理由者，應駁回之，刑事訴訟法第二百
    五十八條之一、第二百五十八條之三第二項前段分別定有明文。又法院於審理交
    付審判之聲請有無理由時，除認為告訴人所指摘不利被告之事證未經檢察機關詳
    為調查或斟酌，或不起訴處分書所載理由違背經驗法則、論理法則或其他證據法
    則，否則不宜率予交付審判，法院辦理刑事訴訟案件應行注意事項第一百十八點
    規定足供參酌。
三、本件聲請人甲○○○以被告乙○○涉犯過失致死之罪嫌，向臺灣士林地方法院檢
    察署檢察官提出告訴，經該檢察署檢察官以九十年度偵字第七一七八號為不起訴
    處分後，聲請人不服而聲請再議，業經臺灣高等法院檢察署檢察長以九十一年度
    上聲議字第二四○五號以聲請再議為無理由而駁回再議。
四、本件聲請人雖以前揭理由認被告乙○○涉有過失致死之罪嫌，而向本院聲請交付
    審判。然臺灣士林地方法院檢察署所為不起訴處分書及臺灣高等法院檢察署聲請
    再議處分書已詳加論述所憑證據及其認定之理由，關於此點，業經本院依職權調
    閱前開偵查卷宗查核無誤。聲請人雖仍執陳詞向本院聲請交付審判，惟查：
  （一）按新修正刑事訴訟法第二百五十八條之一規定告訴人得向法院聲請交付審判
        ，係新增對於「檢察官不起訴或緩起訴裁量權」制衡之一種外部監督機制，
        法院僅就檢察官所為不起訴或緩起訴之處分是否正確加以審查，以防止檢察
        機關濫權，依此立法精神，同法第二百五十八條之三第三項規定法院審查聲
        請交付審判案件時「得為必要之調查」，其調查證據之範圍，自應以偵查中
        曾顯現之證據為限；而同法第二百六十條對於不起訴處分已確定或緩起訴處
        分期滿未經撤銷者得再行起訴之規定，其立法理由說明該條所謂不起訴處分
        已確定者，包括「聲請法院交付審判復經駁回者」之情形在內，是前述「得
        為必要之調查」，其調查證據範圍，更應以偵查中曾顯現之證據為限，不得
        就告訴人新提出之證據再為調查，亦不得蒐集偵查卷以外之證據，否則，將
        與刑事訴訟法第二百六十條之再行起訴規定，混淆不清，亦將使法院兼任檢
        察官而有回復「糾問制度」之虞；且法院裁定交付審判，即如同檢察官提起
        公訴使案件進入審判程序，是法院裁定交付審判之前提，必須偵查卷內所存
        證據已符合刑事訴訟法第二百五十一條第一項規定「足認被告有犯罪嫌疑」
        檢察官應提起公訴之情形，亦即該案件已經跨越起訴門檻，否則，縱或法院
        對於檢察官所認定之基礎事實有不同判斷，但如該案件仍須另行蒐證偵查始
        能判斷應否交付審判者，因交付審判審查制度並無如同再議救濟制度得為發
        回原檢察官續行偵查之設計，法院仍應依同法第二百五十八條之三第二項前
        段規定，以聲請無理由裁定駁回，合先敘明。
  （二）聲請人雖稱原鑑定意見未斟酌證人吳嘉新之證言，原檢察官亦未訊問證人吳
        嘉新，而認原處分未盡調查之能事云云。然查，證人吳嘉新已於九十年七月
        九日因本件車禍案件至臺北縣警察局汐止分局接受警方調查，並經警製作調
        查筆錄；原檢察官嗣於九十年八月一日亦已傳喚證人吳嘉新到庭作證，有警
        訊筆錄、訊問筆錄各一份在卷足憑。又臺灣省臺北縣區行車事故鑑定委員會
        及臺灣省車輛行車事故覆議鑑定委員會進行本件車禍事故鑑定，均已斟酌證
        人吳嘉新之證言內容，甚至原檢察官於送請臺灣省車輛行車事故覆議鑑定委
        員會覆議時，特別針對證人吳嘉新所述「貨櫃車係在行進中，並變換至外側
        車道。」乙節是否屬實，要求上開覆議鑑定委員會表示意見，有臺灣省臺北
        縣區行車事故鑑定委員會鑑定意見書、臺灣省車輛行車事故覆議鑑定委員會
        九十一年五月二十日府覆議字第九一○四七三號函各一份在卷可按，是聲請
        人任意指摘原檢察官並未訊問證人吳嘉新，原鑑定意見亦未斟酌證人吳嘉新
        之證言，核與事實不符，實屬無據。
  （三）又被害人黃凱笙所騎之機車，係自後方撞及貨櫃車左後角之方向燈燈架，機
        車碎片均掉落在貨櫃車左後輪後側，事故發生後，機車車頭幾近嵌入貨櫃車
        後方向燈燈架下，經原檢察官命警員強力拖拉始得拉出等情，業經原檢察官
        於九十年七月九日下午二時三十分許至車禍現場勘驗屬實，並製有履勘筆錄
        、現場照片在卷可佐；參以照片所示之事故現場地面未有機車拖行之痕跡，
        足見車禍現場並未遭更動等情屬實，堪予認定。關於此點，原處分已詳敘其
        認定車禍現場事後未遭更動之理由及所憑證據，並無認定事實不依證據或採
        證違反經驗法則或論理法則之處，聲請人徒憑己意指摘原檢察官採證推論不
        當，自無理由。
  （四）聲請人雖一再引用證人吳嘉新之證言，指述被告係未打方向燈，突然右轉變
        換至外側車道，並隨即煞車，被害人黃凱笙因而閃避不及，自後撞擊被告所
        駕駛之貨櫃車云云。然查：被告所駕駛之貨櫃車於事故發生時，係停放於外
        側慢車道上，左前車輪距離新台五路劃分快、慢車道之白實線○‧七公尺，
        左後車輪距離白實線○‧三公尺，幾乎與道路平行、並無右斜角度，且現場
        亦無貨櫃車之煞車痕，而貨櫃車後方十三．七公尺處，放有三角形警告標誌
        等情，有卷附道路交通事故調查報告表所繪之事故現場圖及現場照片可參。
        又證人即車禍當時等待進入「東亞空貨櫃場」之貨櫃車駕駛李富春已證稱：
        當時伊為排在新台五路上的第一部貨櫃車，等待進入貨櫃場，被告則排在第
        七部，伊聽見「砰」一聲後便下車看，看見一台白色機車突出在貨櫃車之車
        尾，被告的貨櫃車當時並未特別突出，應係緊靠路邊等語（見士檢九十年七
        月十九日訊問筆錄）；而證人即「東亞空貨櫃場」之警衛林忠立則證稱：伊
        於車禍發生前，大約五分鐘便會至新台五路上巡視一次，看看大貨車是否緊
        靠路邊停放，車禍發生後伊有出來看，那時路邊的大貨車都是停靠在路邊等
        語（見士檢九十年七月十九日訊問筆錄），核與被告所辯：當時貨櫃車早已
        緊靠路旁停車，車已靜止等情悉皆相符。另經原檢察官將本件車禍送請臺灣
        省車輛行車事故覆議鑑定委員會鑑定結果，該委員會亦認「據相、偵卷所附
        現場照片所示，死者機車、碎片均掉落於貨櫃車左後輪後側之位置研判，黃
        凱笙駕駛輕機車行經肇事地，疏未注意車前狀況，由後撞及靜態之蘇車後左
        肇事，非蘇車行進中被撞。」等情，亦有臺灣省車輛行車事故覆議鑑定委員
        會九十一年七月十五日府覆議字第九一○四七三號函在卷可參，是被告所辯
        ：伊當時已將貨櫃車緊靠路邊停放，並在後方放置警告標誌等情，應非虛情
        ，堪予採信。至證人吳嘉新雖證稱：「我看見大卡車變換車道沒有打方向燈
        ，我是沿慢車道（即白實線左方之車道）行駛，機車從我的左邊超到前面，
        並要進入外側的機車道（即白實線右方之車道），剛好貨櫃車從內側車道要
        變換到外側，那時貨櫃車算是已貼路邊很近，貨櫃車剛停下來，機車就撞上
        。」云云。然倘證人吳嘉新對其所述貨櫃車之行進狀態（即該部貨櫃車未打
        方向燈，突然靠右自內側車道變換至外側車道，且隨即煞車，被害人機車因
        閃避不及自後撞上該貨櫃車）乙節屬實，則該部貨櫃車長達十四公尺，甫變
        換車道即遭被害人機車自後追撞，其停放位置應與路旁呈若干偏斜角度，始
        符常理。惟經本院觀諸卷附事故現場圖、現場照片皆顯示該貨櫃車與路邊平
        行停放，並無偏斜，已如前述。是證人吳嘉新此部分之證言，核與卷內證據
        不符，殊難採信，自不得據為被告不利之認定。況本件車禍經臺灣省車輛行
        車事故覆議鑑定委員會鑑定結果，亦認「本案依偵卷所附現場照片所示，黃
        機車由後撞及蘇車後左隨即倒地，未有拖行之情，且蘇車停於慢車道之位置
        近乎與道路平行，未有右斜之角度，顯然黃凱笙駕駛輕機車，行經肇事地，
        疏未注意車前狀況由後撞及『靜態』之蘇車後左肇事，非屬黃車由後撞及由
        外側車道變換右側慢道行進中之蘇車後左肇事。」等情無訛，而與原處分為
        相同之認定，亦有臺灣省車輛行車事故覆議鑑定委員會九十一年五月二十日
        府覆議字第九一○四七三號函一份在卷可按。原處分對於其為何不採信證人
        吳嘉新之證言乙節，既已詳敘其所憑證據及認定之理由，其證據取捨及事實
        認定亦無違反經驗法則或論理法則之情形，實無不當之處。
  （五）聲請人雖認證人李富春、林忠立與被告均為熟識，所為證言自屬偏頗，應無
        證據能力云云。但查，證人李富春係車禍當時在新台五路等待進入「東亞空
        貨櫃場」之貨櫃車駕駛，而證人林忠立則為「東亞空貨櫃場」之警衛，渠等
        僅係陳述車禍發生當時親身見聞之情形，所為證言自有證據能力。又衡諸常
        情，證人李富春、林忠立皆與被告無何利害關係可言，應無甘冒偽證之罪責
        而故為有利於被告之證言，況渠等所述內容核與卷附之其他證據相符，實難
        認渠等所為證言有何偏頗之處。故聲請人認證人李富春、林忠立所言偏頗，
        應無證據能力云云，純屬個人臆測之詞，自屬無據。
五、綜上所述，原不起訴處分及駁回再議聲請之處分，認定車禍發生當時被告已將貨
    櫃車緊靠在路旁停妥，並擺設必要警告標誌，應已採取必要之安全措施，惟被害
    人所騎機車竟疏未注意車前狀況而自後方衝撞，此等結果顯非被告所得避免，因
    認被告就本件車禍之發生並無過失，尚無不當。原處分所載證據取捨及事實認定
    之理由，既無違背經驗法則或論理法則之情事，聲請人徒憑己意指摘檢察官偵查
    未臻完備或採證推論不妥，而聲請交付審判，自無理由。本院既認本件無得據以
    交付審判之事由存在，聲請人聲請交付審判，應予駁回。
六、依刑事訴訟法第二百五十八條之三第二項前段，裁定如主文。
中      華      民      國    九十二    年      五      月    二十二    日
                                    臺灣士林地方法院刑事第二庭
                                        審判長法  官  杜  惠  錦
                                              法  官  李  昆  霖
                                              法  官  陳  章  榮
右正本證明與原本無異。
本件不得抗告。
                                              書記官  嚴  慧  萍
中      華      民      國    九十二    年      五      月    二十九    日


司法院資訊處製作；財團法人民間司法改革基金會備份。
